臺灣臺北地方法院刑事判決　　　　　　　99年度易字第2435號
公　訴　人　臺灣臺北地方法院檢察署檢察官
被　　　告　陳玉珠
選任辯護人　盧立仁律師
上列被告因業務侵占案件，經檢察官提起公訴（99年度偵緝字第
1478號），本院判決如下：
    主  文
陳玉珠犯非法以電腦製作不實財產權得喪紀錄取財罪，處有期徒
刑陸月。
    犯 罪 事 實
一、陳玉珠於民國99年1 月間擔任華利信資產管理股份有限公司
    （址設臺北市松山區○○○路○段16號10樓之1，下稱華利信
    公司）之財務長，並負責先進法律事務所（設於同址）之財
    務管理，陳益盛則為華利信公司之總經理暨實際負責人、先
    進法律事務所之負責人。緣華利信公司及先進法律事務所曾
    向兆豐國際商業銀行內湖科學園區分行（下稱兆豐銀行內科
    分行）申辦網路交易業務，陳玉珠因職務關係，持有網路交
    易電子憑證及動態密碼卡，而於97年12月4 日設定使用網路
    交易代號JUNECHEN（員工編號VRFY000001，有網路交易編輯
    、放行權限，下稱第一組使用者代號），嗣於98年12月4 日
    設定另一組使用者代號JUNECHEN01（員工編號H07010，有網
    路交易編輯權限，下稱第二組使用者代號）。其後，陳玉珠
    先經由華利信公司之財務人員，於99年1 月11日將原存放於
    華利信公司國泰世華商業銀行帳戶中之新台幣（下同）740
    萬元轉匯至先進法律事務所於同銀行開設之帳號0000000000
    000 號帳戶（下稱先進法律事務所國泰世華帳戶，起訴書誤
    載為華利信公司帳戶），再於同日將上開740萬元分4筆轉帳
    至兆豐銀行內科分行帳號00000000000 號先進法律事務所陳
    益盛帳戶（下稱先進法律事務所兆豐帳戶）內，嗣因陳玉珠
    向陳益盛要求給付分紅報酬未果，即意圖為自己不法之所有
    ，未經陳益盛之授權，且違背銀行網路交易中，同一筆交易
    應由不同使用者分別執行編輯、放行功能之安全性控制機制
    ，接續於99年1 月16日22時27分許，以電腦設備連接並登入
    兆豐網路銀行後，輸入第二組使用者代號、密碼從事編輯，
    再輸入第一組使用者代號、密碼放行，而將先進法律事務所
    兆豐帳戶內之450萬元，分3筆轉帳至兆豐銀行內科分行帳號
    00000000000 號陳益盛個人帳戶（下稱陳益盛個人帳戶），
    隨即於同日22時28分，以相同方式將上開450萬元分3筆轉帳
    至同銀行之帳號00000000000 號陳玉珠個人帳戶內（各筆轉
    帳時間、金額、相關帳戶等，詳如附表所示），以此不正方
    法輸入將上開帳戶內存款轉出之虛偽資料，而製作財產權之
    得喪紀錄，取得華利信公司之財產。
二、案經臺北市政府警察局松山分局函請臺灣臺北地方法院檢察
    署檢察官偵查起訴。
    理  由
一、證據能力部分：
    按刑事訴訟法第159條之5明定：「被告以外之人於審判外之
    陳述，雖不符前四條之規定，而經當事人於審判程序同意作
    為證據，法院審酌該言詞陳述或書面陳述作成時之情況，認
    為適當者，亦得為證據。」、「當事人、代理人或辯護人於
    法院調查證據時，知有第159條第1項不得為證據之情形，而
    未於言詞辯論終結前聲明異議者，視為有前項之同意。」，
    乃係基於證據資料愈豐富，愈有助於真實發現之理念，酌採
    當事人進行主義之證據處分權原則，並強化言詞辯論主義，
    透過當事人等到庭所為之法庭活動，在使訴訟程序順暢進行
    之要求下，承認傳聞證據於一定條件內，得具證據適格。其
    中第2項之「擬制同意」，因與同條第1項之明示同意有別，
    實務上常見當事人等係以「無異議」或「沒有意見」表示之
    ，斯時倘該證據資料之性質，已經辯護人閱卷而知悉，或自
    起訴書、第一審判決書之記載而了解，或偵查、審判中經檢
    察官、審判長、受命法官、受託法官告知，或被告逕為認罪
    答辯或有類似之作為、情況，即可認該相關人員於調查證據
    時，知情而合於擬制同意之要件（最高法院99年度台上字第
    4817號判決意旨參照）。查被告及辯護人對於後述本判決所
    援引作為認定犯罪事實依據之各項供述證據，迄至本案辯論
    終結前，均未就證據能力聲明異議，本院審酌該等供述證據
    作成時之情況，並無違法取證及證明力明顯過低之瑕疵，且
    與本案待證事實間具有相當之關聯性，復經本院於審判期日
    逐一提示予被告、辯護人及公訴人表示意見，以之為本案證
    據並無不當，自有證據能力，而得採為認定犯罪事實之基礎
    ，合先敘明。
二、認定犯罪事實所憑證據及理由：
    訊據被告雖供承曾於99年1月11日將740萬元自國泰世華銀行
    之華利信公司帳戶轉到先進法律事務所帳戶，再於99年1 月
    16日以上開網路交易方式，將740萬元中之450萬元轉入被告
    於兆豐銀行內科分行開立之帳號00000000000 號帳戶（下稱
    被告個人帳戶）（見99年度偵字第4990號卷第4至5、50頁）
    ，惟矢口否認有何犯罪行為，辯稱：伊自96年開始擔任華利
    信公司、先進法律事務所之財務長，華利信公司曾向兆豐銀
    行內科分行申辦網路銀行交易，並授權伊為最高放行主管，
    且無金額上限，故上開轉帳係公司資金日常調度，不需經陳
    益盛同意，伊與陳益盛為同事及男女朋友關係，上開轉入伊
    個人帳戶之450 萬元係伊勞務所得云云。辯護人亦為被告辯
    稱：上開450 萬元係陳益盛事後同意給付予被告作為購屋之
    用，被告確有網路交易之編輯及放行權限，且本件案發後，
    被告仍在華利信公司工作至99年9 月間，如有不法行為，陳
    益盛怎麼可能仍與被告一起工作，本案係因後來兩人感情生
    變，才在訴訟上互相攻擊，陳益盛之證詞自我矛盾，不足採
    信云云。惟查：
(一)被告曾指示華利信公司財務人員於99年1 月11日將原存放在
    華利信公司國泰世華商業銀行帳戶中之740 萬元轉匯至先進
    法律事務所國泰世華帳戶，再於同日將上開740萬元分4筆轉
    帳至先進法律事務所兆豐帳戶內，嗣未經陳益盛授權，於附
    表所示時間，以第二組使用者代號編輯、第一組使用者代號
    放行，將上開740萬元中之450萬元分筆轉帳至陳益盛個人帳
    戶，再分筆轉入被告個人帳戶，而取得上開450 萬元等情，
    業據陳益盛於偵查中具結證稱：伊係華利信公司、先進法律
    事務所及聚豐資產管理股份有限公司（下稱聚豐公司）之實
    際負責人，被告雖曾向伊表示上開公司有代為處理一件收購
    不良債權案件、獲利約4 千萬元、被告可以分一半，但伊並
    未同意等語（見99年度偵字第4990號卷第51至53頁）；以及
    於本院審理中具結證稱：伊係華利信公司之總經理，負責公
    司業務，長城鋼購案係華利信公司與阿尼西母資產管理股份
    有限公司之共同業務，主要係由伊、徐永福襄理、林育德經
    理及先進法律事務所鄭律師協助處理，伊曾向被告說公司如
    果有賺錢的話，被告可以享有淨利百分之六的分紅，但因為
    華利信公司尚須負擔營業稅、人事支出，還有對外負債，目
    前尚未結算出來，伊並未同意支付被告1 千萬元之佣金，99
    年1月11日時，華利信公司有匯款740萬元到先進法律事務所
    ，當時伊曾詢問華利信公司財務人員黃欣雯為何如此，因為
    先進法律事務所沒有這個收入，黃欣雯說這是被告要求轉的
    ，被告轉走的450 萬元是屬於華利信公司賺來的酬金，但被
    告將之轉到先進法律事務所帳戶，又轉到伊個人帳戶、被告
    個人帳戶，事前或事後均未經過伊或華利信公司負責人李秀
    鶴之同意，伊亦未曾授權被告可以自由動支華利信公司或先
    進法律事務所之款項而不需事先取得伊同意（見本院易字卷
    第67至74、275至277頁）等語明確。核與證人卓幸儀於偵查
    及本院審理中具結證稱：伊係於96年9 月至98年11月間任職
    於華利信公司，同時處理先進法律事務所事務，負責財務、
    出納業務，華利信公司及先進法律事務所採用網路交易時，
    在編輯之前要跟陳益盛報告，只有比較小額的雜支項目是授
    權給被告決行付款、不用跟陳益盛報告等語（見99年度偵字
    第4990號卷第140至141頁、本院易字卷第63至66頁）；以及
    證人黃欣雯於偵查及本院審理中證稱：伊係自97年9 月開始
    任職於華利信公司，原本擔任會計，98年11月以後負責財務
    ，華利信公司與先進法律事務所是關係企業，帳戶是統一處
    理，99年1 月18日伊進入網路銀行查詢後，發現先進法律事
    務所兆豐帳戶內之450 萬元轉帳到陳益盛個人帳戶，又轉到
    被告個人帳戶，就馬上打電話通知陳益盛，陳益盛一進辦公
    室就說要報警，被告曾於98年12月時向伊表示陳益盛答應要
    給被告2 千萬元之佣金，伊將被告所說的這番話轉告陳益盛
    ，當時陳益盛說沒有這回事、沒有答應要給被告2 千萬元佣
    金等語（見99年度偵字第4990號卷第104至106頁、本院易字
    卷第56頁背面至第62頁）相符。此外並有先進法律事務所兆
    豐帳戶99年1月6日至99年1 月31日帳戶明細查詢資料（見99
    年度偵字第4990號卷第16至17頁）、先進法律事務所兆豐帳
    戶及陳益盛個人帳戶存款明細表（見99年度偵字第4990號卷
    第23至24頁），以及兆豐銀行內科分行99年4 月20日(99)兆
    銀內科字第37號函附先進法律事務所兆豐帳戶及陳益盛個人
    帳戶99年1月10日至20日往來明細資料（見99年度偵字第499
    0號卷第71至72頁）、99年11月11日(99)兆銀內科字第00099
    號函暨附件（見本院99年度訴字第1436號影卷第13至22頁）
    、99年12月21日(99)兆銀內科字第00109 號函暨附件（見本
    院易字卷第126至131頁）、99年12月30日(99)兆銀內科字第
    00111 號函暨附件（見本院易字卷第132至172頁），國泰世
    華銀行網銀帳戶管理權限列印資料（見本院易字卷第116 頁
    ）等在卷可佐，堪認屬實。
(二)另依上開兆豐銀行內科分行99年11月11日函及99年12月21日
    函所載，被告在網路交易中，原係使用第一組使用者代號，
    嗣於98年12月4 日另設定第二組使用者代號，附表所示各筆
    交易，均係以第二組使用者代號編輯後，再以第一組使用者
    代號放行，而轉帳成功（見本院99年度訴字第1436號影卷第
    13至22頁、本院易字卷第126至131頁）。而證人黃欣雯於本
    院審理中證稱：公司規定財務跟會計人員有編輯權限，財務
    長有放行權限，用意是層級審核、稽核內控觀念（見本院易
    字卷第60頁背面至第61頁）；證人卓幸儀亦證稱：在伊任職
    期間，公司的規劃是會計有編輯權限，財務主管有放行權限
    、沒有編輯權限，這是被告當時對伊還有會計說的情況，當
    時是為了管控與作帳清楚，伊任職期間被告並無自行編輯過
    任何交易，兆豐銀行內科分行99年7月2日回函提到被告曾於
    98年1 月16日在網路交易上使用編輯權限，是因為當時在做
    網路銀行測試，被告可以作編輯，但不能放行，該次因為編
    輯跟放行是同一人，電腦自動卡住，所以有編輯紀錄在，但
    沒有轉帳成功（見本院易字卷第64頁背面至65頁）。核與兆
    豐銀行內科分行99年11月11日函載稱：「同一使用者代號不
    可同時執行編輯與放行權限」（見本院99年度訴字第1436號
    影卷第13頁），以及99年12月21日函載稱：「三、陳玉珠於
    98年1 月16日使用JUNECHEN（員工編號VRFY000001）身份進
    行交易序號000000000及交易序號000000000編輯，但該二筆
    交易並未完成，主要係需要另一個有放行權限之使用者執行
    放行功能（在本行網路系統安控機制中，同一個使用者代號
    無法同時使用編輯及放行權限，亦即在同一筆交易中，無法
    以同一使用者編輯及以同一使用者放行）。」、「四、1.依
    本行安控機制設置，網路交易簽核流程（編輯＋放行）設定
    ，一定要不同使用者代號分別執行編輯與放行權限功能，整
    筆交易方可完成，即使有放行權限者代理編輯的角色，尚需
    要另一位有放行權限之代理人員行使放行功能，否則交易不
    會成功。2.以上使用安全性功能之行使，在客戶使用網銀系
    統前，均會以口頭告知方式讓使用者了解此安控機制，以利
    交易進行之順利。」（見本院易字卷第126 頁）相符。由上
    堪認被告顯然明知依銀行網路交易之安全性控制機制，同一
    筆交易應由不同使用者分別執行編輯、放行功能，然為規避
    該等安全性控制機制，遂自行使用兩組使用者代號，分別從
    事附表所示各筆款項之編輯、放行，以達取得上開450 萬元
    之目的甚明。
(三)被告雖辯稱其係華利信公司之財務長，持有兆豐銀行核發之
    動態密碼卡，有權設定何人有網路交易之編輯及放行權限，
    並可自由調度華利信公司帳戶之款項，無需經華利信公司負
    責人或陳益盛同意，匯入伊帳戶之450 萬元係伊應得之報酬
    ；伊設立上開兩組使用者代號，係為避免財務人員缺席時無
    法執行交易，依兆豐銀行人員建議所為；將華利信公司帳戶
    內之740 萬元匯入先進法律事務所帳戶，係為沖銷華利信公
    司與先進法律事務所陳益盛間之應付款項，將先進法律事務
    所兆豐帳戶中之450 萬元匯入陳益盛個人帳戶，係為沖銷先
    進法律事務所與陳益盛之股東往來（即借款或代墊費用）云
    云（見本院易字卷第246頁背面至247頁）。然查：
 1、被告於警詢中先辯稱：上開自華利信公司帳戶匯入先進法律
    事務所帳戶之740 萬元，係作為日常營運資金調度使用，自
    陳益盛個人帳戶匯入伊個人帳戶之450 萬元，則係陳益盛欠
    伊的錢及生活費（見99年度偵字第4990號卷第4至5頁）；嗣
    於偵查中改稱：轉入伊個人帳戶的450 萬元「是華利信公司
    、先進公司及聚豐公司要償還我的錢」（見99年度偵字第49
    90號卷第50頁）；所述前後不一，是否可採，已非無疑。且
    被告自承其所指之報酬，係其與陳益盛以華利信公司名義合
    作之顧問案，契約雙方為卓信投資有限公司與華利信公司（
    見99年度偵緝字第1478號卷第32至33頁）；而華利信公司係
    法人，與實際負責人陳益盛或被告為不同之法律主體，該等
    顧問費既係他公司依約給付予華利信公司者，被告自不得在
    未經華利信公司實際負責人陳益盛或登記負責人李秀鶴等授
    權或同意之情況下，擅自將華利信公司帳戶內之款項輾轉匯
    入被告個人帳戶，用以支付其自行認定之所謂「佣金」或「
    勞務所得」甚明。
 2、被告雖又辯稱其係經由兆豐銀行人員之建議始設定上開兩組
    使用者代號，以便在編輯人員缺席時，可以自行編輯並放行
    云云（見本院易字卷第284頁）。惟查，被告係於99年1月11
    日指示華利信公司財務人員將該公司國泰世華銀行帳戶內之
    740 萬元轉帳至先進法律事務所國泰世華帳戶、再轉帳至先
    進法律事務所兆豐帳戶（見本院易字卷第275 頁背面陳益盛
    之證述、99年度偵字第4990號卷第16頁之先進法律事務所兆
    豐帳戶交易明細），當日先進法律事務所曾由證人黃欣雯編
    輯、被告放行而完成交易序號000000000 之多筆轉帳匯款交
    易（見本院易字卷第135、149頁），堪認99年1 月11日當日
    並無證人黃欣雯請假、無人可執行編輯之情況，被告如認先
    進法律事務所與陳益盛個人間有股東往來、轉匯資金之必要
    ，大可於99年1 月11日當日依正常程序請黃欣雯編輯該等網
    路交易，而無自行為之之必要；而99年1 月16日當天係星期
    六，亦無事證足認如附表所示各筆交易有何急迫性，被告竟
    在假日使用其於98年12月4 日另行設定之第二組使用者代號
    自行執行編輯功能、再以第一組使用者代號執行放行功能，
    而完成如附表所示各筆交易，顯係明知其無權領取上開450
    萬元，但為避免經由黃欣雯等華利信公司及先進法律事務所
    帳戶財務、會計人員之手，而以上開方式完成轉帳交易，益
    證其有不法所有之意圖。
 3、又查，陳益盛於本院審理中明確證稱：99年1 月11日時，華
    利信公司與先進法律事務所間並無740 萬元之應收付款，先
    進法律事務只有酬金收入，華利信公司就算要給先進法律事
    務所酬金，也湊不出740萬元這個收入；99年1月16日時，先
    進法律事務所與伊個人間亦無450 萬元之股東往來（見本院
    易字卷第275頁背面至276頁）。參以華利信公司帳戶曾於98
    年1月22日匯款60萬元至被告個人帳戶（交易序號為0000000
    00），交易名目記載「1/16借款」，當時係由黃欣雯編輯、
    被告放行而轉帳成功（見本院易字卷第159 頁），顯見華利
    信公司與被告間如有償還借款、支付勞務報酬等互通款項之
    必要，亦可直接由華利信公司帳戶將款項匯入被告個人帳戶
    ，而無輾轉經由先進法律事務所帳戶、陳益盛個人帳戶匯款
    之必要。是被告辯稱係因華利信公司與先進法律事務所間有
    740萬元之應付款、先進法律事務所與陳益盛個人間有450萬
    元之股東往來，始將740 萬元自華利信公司帳戶匯入先進法
    律事務所帳戶，再將其中450 萬元匯入陳益盛個人帳戶云云
    ，顯屬虛妄，其係為掩飾犯行，而以上開輾轉匯款方式製造
    不實之資金流向甚明。
(四)被告雖又辯稱其於本件案發後仍持續任職於華利信公司，並
    與陳益盛一同面試財務人員，網路銀行交易放行權限亦未被
    收回，足以佐證其並無不法行為云云。惟查，陳益盛於本院
    審理中證稱：本案發生後，因公司帳上還有錢，伊擔心其他
    的錢被挪出去，所以請黃欣雯跟銀行聯繫，把所有網路交易
    全部停止，沒有再透過網路銀行匯款，也將原先被告保管的
    金融財務章全部變更，除了李秀鶴部分，因為李秀鶴不願意
    配合辦理，被告把錢挪走後，伊當天就頒布免職令，把被告
    的勞健保及職務取消，未再讓被告接觸財務部事務，但被告
    還是不斷使用財務部的電腦瞭解財務部的狀況，99年4、5月
    間，係因被告表示要介紹財務人員協助伊，伊才面試被告所
    介紹之財務人員，但仍未讓被告接管財務部之事務，被告之
    勞健保之所以於99年1 月18日自華利信公司轉出，旋又辦理
    轉入，但投保薪資不同，係因被告遭解雇後，身體狀況不佳
    ，要求伊暫時幫忙辦理投保等語（見本院易字卷第69頁背面
    、第275至277頁）。核與證人黃欣雯於本院審理中證稱：公
    司在99年1 月18日就對被告發布免職令，免職令上面記載財
    務長因公司業務侵占被免職，被告後來仍有進辦公室，但沒
    有復職；兆豐銀行內科分行網路交易權限要收回要經過負責
    人同意，是否取得負責人同意伊不清楚，但從案發到伊作證
    之日為止都沒有被告所作的網路交易放行，因為伊都直接跑
    銀行作匯款的交易等語（見本院易字卷第59頁背面至60頁）
    相符。堪認本件案發後，華利信公司即已免除被告之財務長
    職務，雖因公司負責人無法配合辦理網路交易變更等因素，
    而未將被告之網路交易權限收回，但亦未再採用網路交易方
    式處理公司帳務，是被告上開所辯亦無足採。至辯護人雖提
    出被證一之華利信公司職務授權辦法及財會作業核決權限表
    （見99年度偵緝字第1478號卷第45至46頁、本院易字卷第87
    至88）、被證四與被證五之電子郵件及被告代墊費用與借款
    統計表（見本院易字卷第92至97頁）、被證七之先進法律事
    務所辦公室行事曆（見本院易字卷第101至112頁）等，用以
    佐證被告有自由調度華利信公司資金之權限、有權取得長城
    案佣金、案發後仍持續任職於華利信公司等，惟就上開各項
    證據，公訴人均爭執其證據能力（見本院易字卷第243 頁背
    面至244 頁、281頁背面至282頁），陳益盛復證稱：上開職
    務授權辦法及核決權限表公司內部雖曾討論，但沒有定稿（
    見本院易字卷第68頁）；證人黃欣雯則證稱：被證四之代墊
    費用明細係伊在98年底製作，99年2 月初傳給陳益盛，但陳
    益盛說有些項目他要看清楚，並沒有通知伊該費用要不要放
    行，該表中所列長城佣金餘額550 萬元，係因被告口頭告知
    說她有一個佣金1千萬元，還有剩餘550萬元沒有拿到，要伊
    把這些編進去，伊才列進去（見本院易字卷第59頁）。是上
    開證據亦難據為有利於被告之認定。
(五)綜上所述，被告前揭所辯均係臨訟卸責之詞，難以採信。其
    明知自己未經授權，華利信公司、先進法律事務所以及陳益
    盛間實際上亦無740萬元之應收付款或450萬元之股東往來，
    竟意圖為自己不法所有，違背網路銀行交易之安全性控制機
    制，而以上開不正方法輸入虛偽資料，製作轉帳交易紀錄，
    取得原屬華利信公司所有之450 萬元，事證明確，應予依法
    論科。
三、論罪科刑：
(一)按刑法第339條之3之罪，以行為人將不實資料輸入電腦，製
    作關於財產權得喪之紀錄者，為其構成要件；華利信公司固
    將兆豐銀行內科分行網路交易之電子憑證及動態密碼卡等資
    料交由被告保管，惟並未授權被告得未經公司負責人許可，
    擅自將華利信公司甚或先進法律事務所等帳戶內之款項轉入
    自己之帳戶，惟被告竟未經許可，違背網路銀行交易之安全
    性控制機制，擅自於附表所示時間，輸入自行設立之兩組使
    用者代號分別執行編輯、放行功能，而將原屬華利信公司所
    有、暫存於先進法律事務所兆豐帳戶內之740萬元中之450萬
    元，輾轉匯入被告個人帳戶，以此方式製作關於財產權得喪
    之紀錄，而取得華利信公司之財產，核其所為，係犯刑法第
    339 條之3第1項之非法以電腦製作不實財產權得喪紀錄取財
    罪。被告如附表所示以不正方法將虛偽資料輸入電腦而製作
    財產權得喪紀錄之行為，形式上觀之雖有數行為，惟係為達
    成自華利信公司取得450 萬元之單一目的，於密切接近之時
    、地所為，各行為之獨立性極為薄弱，依一般社會健全觀念
    ，在時間差距上，難以強行分開，在刑法評價上，以視為數
    個舉動之接續施行，合為包括之一行為予以評價，較為合理
    ，為接續犯，應僅論以一罪。公訴意旨雖認被告係涉犯刑法
    第336條第2項之業務侵占罪，惟刑法所定侵占係以意圖為自
    己或第三人不法之所有，擅自處分自己持有之他人所有物，
    或變易持有之意思為所有之意思，為其成立要件，換言之，
    行為人侵占之物，必先有法律或契約上之原因在其合法持有
    中，而於持有狀態繼續中，易「持有」為「所有」之意思始
    可；如其之持有，係出於非法方法，並非合法持有，則應視
    其方法為何，而分別成立詐欺、竊盜、搶奪或強盜罪，無成
    立侵占罪之餘地，縱其加以處分，亦不能論以該罪（最高法
    院86年度台上字第7051號判決、92年度台上字第1821號判決
    意旨參照）。查陳益盛於本院審理中證稱：華利信公司的錢
    都放在帳戶裡面，只有10萬元以下零用金可能給個人保管（
    見本院易字卷第74頁）；堪認華利信公司所有之上開450 萬
    元，係寄存於華利信公司之銀行帳戶內，被告縱因前曾擔任
    華利信公司之財務長，而有在公司業務範圍內存、提華利信
    公司帳戶內款項之權限，但尚難認華利信公司帳戶內之款項
    均係由被告個人所保管持有，且被告既係先以電腦製作不實
    之財產權得喪紀錄，而取得原寄存於華利信公司帳戶內之款
    項並持有之，揆諸前揭說明，即非合法持有該等款項，自無
    成立業務侵占罪之餘地。公訴意旨被告係涉犯業務侵占罪，
    尚有誤解，惟刑法第336條第2項之業務侵占罪與同法第339
    條之3第1項之非法以電腦製作不實財產權得喪紀錄取財罪，
    均係意圖為自己不法所有，以非法方式取得他人之財產，兩
    者基礎事實同一，本院自得變更起訴法條而為審理，並已當
    庭諭知被告可能涉犯第339 條之3第1項之非法以電腦製作不
    實財產權得喪紀錄取財罪，而無礙於其防禦權之行使。
(二)爰依被告之供述及卷附臺灣高等法院被告前案紀錄表等，審
    酌：被告為研究所畢業之智識程度，從事財務工作多年，竟
    因與陳益盛有情感及財務糾紛，即利用兆豐銀行內科分行網
    路交易電腦系統未限制同一自然人僅能持有一個使用者代號
    之機會，設立兩組不同之使用者代號，而以上開方式不法取
    得原屬華利信公司所有之450 萬元，犯後未見悔悟之意，亦
    未歸還上開450 萬元，及其犯罪動機、目的、前未曾因犯罪
    遭判處罪刑之素行等一切情狀，量處如主文所示之刑，以資
    懲儆。
據上論斷，應依刑事訴訟法第299條第1項前段、第300 條，刑法
第339條之3第1項，判決如主文。
本案經檢察官蔡甄漪到庭執行職務。
中    華    民    國    100    年   3    月    16     日
                  刑事第十六庭審判長法  官  吳俊龍
                                    法  官  葉藍鸚
                                    法  官  陳蒨儀
上正本證明與原本無異。
如不服本判決應於收受送達後10日內向本院提出上訴書狀，並應
敘述具體理由；其未敘述上訴理由者，應於上訴期間屆滿後20日
內向本院補提理由書（均須按他造當事人之人數附繕本）「切勿
逕送上級法院」。告訴人或被害人如對於本判決不服者，應具備
理由請求檢察官上訴，其上訴期間之計算係以檢察官收受判決正
本之日期為準。
                                    書記官  呂慧娟
中    華    民    國   100    年    3     月    17    日
附錄本案論罪科刑法條：
刑法第339條之3第1項
意圖為自己或第三人不法之所有，以不正方法將虛偽資料或不正
指令輸入電腦或其相關設備，製作財產權之得喪、變更紀錄，而
取得他人財產者，處7 年以下有期徒刑。
【附表】（參見本院易字卷第133至134頁）
┌─┬─────┬──────┬────┬───────┬──────┬──────┐
│編│交易序號  │轉帳時間    │轉帳金額│轉出帳戶      │轉入帳戶    │ 交易名目   │
│號│          │            │        │              │            │            │
├─┼─────┼──────┼────┼───────┼──────┼──────┤
│1 │000000000 │99年1月16日 │50萬元  │先進法律事務所│陳益盛個人帳│股往（即股東│
│  │          │22時27分3秒 │        │兆豐帳戶      │戶          │往來）      │
├─┼─────┼──────┼────┼───────┼──────┼──────┤
│2 │000000000 │99年1月16 日│200萬元 │先進法律事務所│陳益盛個人帳│股往（即股東│
│  │          │22時27分38秒│        │兆豐帳戶      │戶          │往來）      │
├─┼─────┼──────┼────┼───────┼──────┼──────┤
│3 │000000000 │99年1月16日 │200萬元 │先進法律事務所│陳益盛個人帳│股往（即股東│
│  │          │22時27分38秒│        │兆豐帳戶      │戶          │往來）      │
├─┼─────┼──────┼────┼───────┼──────┼──────┤
│4 │000000000 │99年1月16 日│200萬元 │陳益盛個人帳戶│被告個人帳戶│（未記載）  │
│  │          │22時28分17秒│        │              │            │            │
├─┼─────┼──────┼────┼───────┼──────┼──────┤
│5 │000000000 │99年1月16日 │200萬元 │陳益盛個人帳戶│被告個人帳戶│（未記載）  │
│  │          │22時28分17秒│        │              │            │            │
├─┼─────┼──────┼────┼───────┼──────┼──────┤
│6 │000000000 │99年1月16日 │50萬元  │陳益盛個人帳戶│被告個人帳戶│（未記載）  │
│  │          │22時28分17秒│        │              │            │            │
└─┴─────┴──────┴────┴───────┴──────┴──────┘